【裁判字號】    97,消債更,957
【裁判日期】    980121
【裁判案由】    更生
【裁判全文】
臺灣桃園地方法院民事裁定                97年度消債更字第957號
聲請人即
債  務  人  甲○○
上列當事人聲請消費者債務清理事件，本院裁定如下：
    主  文
債務人甲○○自中華民國九十八年一月二十一日十七時起開始更
生程序。
命司法事務官進行本件更生程序。
    理  由
一、按「法院開始更生程序之裁定，應載明其年、月、日、時，
    並即時發生效力」，又「法院裁定開始更生或清算程序後，
    得命司法事務官進行更生或清算程序；必要時，得選任律師
    、會計師或其他適當之自然人或法人一人為監督人或管理人
    」。消費者債務清理條例第45條第1 項、第16條第1 項分別
    定有明文。
二、本件聲請人即債務人聲請意旨略以：其因不能清償債務情事
    ，於民國95年曾依「中華民國銀行公會會員辦理消費金融案
    件無擔保債務協商機制」，以書面向最大債權金融機構中國
    信託商業銀行股份有限公司請求共同協商債務清償方案，並
    於 95年4月協商成立，聲請人每月應繳金額為新臺幣（下同
    ）20,069元，然因另一債權銀行（荷蘭商銀）不願一併納入
    協商，以致於每月協商金額需再還款3,360元（此於97年8月
    毀諾）；嗣後因債權銀行金額核算錯誤，故於 96年3月重簽
    後之金額為每月應繳18,671元。然聲請人目前平均月收入為
    2萬5千元，惟聲請人個人日常生活必要支出即需21,305元，
    因此在扣除日常生活必要支出後，實已無力繳納；再者聲請
    人無擔保或無優先權之債務總額未逾 1,200萬元，復未經法
    院裁定開始清算程序或宣告破產，爰聲請更生等語。
三、經查，聲請人所主張之上開事實，業據其提出全戶戶籍謄本
    、債權人清冊、在職證明書、97年1～7月薪資明細、聲請人
    95年、96年度綜合所得稅各類所得資料清單、財產歸屬資料
    清單、債務協商協議書暨繳款明細、財團法人金融聯合徵信
    中心綜合信用報告、所得扣繳憑單、不動產所有權狀、中國
    信託存摺（薪資匯入）、土地銀行房屋貸款存摺、勞工保險
    投保資料、水電管理費等日常支出單據影本各 1份為證，經
    核與其所述相符。查聲請人95年度綜合所得資料清單顯示，
    聲請人平均月收入約為21,433元 (計算式：（ (260,321-3,
    124) /12＝21,433 )，另依96年綜合所得資料清單所載，聲
    請人平均月收入約為18,646元 (計算式：（223,757)/ 12＝
    18,646 )，另依聲請人所陳報之薪資轉帳所得證明及薪資明
    細，可證聲請人就目前平均所得約為25,161元（計算式：（
    30,492+23,632+23,012+24,782+27,182+23,252+23,772）/7
    =25,161）；另關於聲請人所提列之必要生活費用45,529 元
    以及扶養費用支出1萬2千元部分，仍有過高及無法證明不予
    認列之部分，說明如下：
(一)應予准許部分：
 1、勞健保支出：
    聲請人提列金額總計 608元，經核對聲請人薪資單據記載後
    ，予以提列。
 2、房貸費用：
    聲請人提列金額為 7,666元，比對聲請人所提出之房屋貸款
    匯出存摺影本（土地銀行）之記載係屬真實，故予准許。
 3、水電瓦斯費用：
    聲請人提列金額為 696元，該部分聲請人亦提出相關繳款單
    據可資證明，故准予提列。
 4、稅金：
    聲請人提列金額為 1,838元，該部分聲請人亦提出相關繳款
    單據可資證明，故准予提列。
(二)應扣除部分
 1、伙食費用：
    聲請人提列金額為6千元，然此部分仍屬過高，僅認列5千元
    ，餘皆剔除。
 2、交通費用：
    聲請人提列金額為 3千元，然聲請人並未檢具迄未補正相關
    證明文件，惟考量聲請人之職務所需，故僅予認列 2千元，
    餘皆剔除。
 3、民生必需費用：
    聲請人提列金額總計 1,500元，該部分聲請人雖未提出相關
    證明，然考量此係一般日常生活必要支出以及聲請人家中人
    數，故僅准許1千元，餘皆剔除。
        綜上，則聲請人之每月合理必要性支出應為18,808元，
    則依聲請人目前每月所得25,161元計算，在扣除上開必要性
    支出後，餘6,353元，比對95年協商之每月還款條件 18,671
    元顯有不足，是聲請人上開協商成立當時，收入早已不足支
    付每月應清償之協商金額，而上開協商並未斟酌聲請人之支
    付能力，僅因聲請人疏慮或無從選擇或迫於現實因素勉強達
    成之條件，已難期聲請人能確實履行，故本院認其情形仍屬
    消費者債務清理條例第151條第5項但書「因不可歸責於己之
    事由，致履行顯有重大困難」之規定並與本條例立法意旨相
    符，聲請人屬不能清償債務之情形。此外，本件亦查無聲請
    人有消費者債務清理條例第 6條第3項、第8條或第46條各款
    所定駁回更生聲請之事由存在，則聲請人聲請更生，洵屬有
    據，並依首揭規定命司法事務官進行本件更生程序，爰裁定
    如主文。
中    華    民    國    98    年     1     月    21   日
                  民事第三庭    法    官  張天民
備註：關於更生方案之「認可」，本院必實際依聲請人之收入、
      資產狀況詳細評估，必認為公允始予認可，非依債權總額
      打折認定，請慎提更生方案。
備註：依消費者債務清理條例第61條、第65條之規定：若債務人
      提出之更生方案未經債權人會議同意可決、亦未經法院裁
      定認可者，應開始「清算程序」。屆時債務人所有之全部
      財產均將「拍賣變價」分配予債權人；且法院得依利害關
      係人之聲請或依職權限制債務人之生活；債務人公私法上
      之資格或權利將受限，不得從事擔任某些職務或某些特定
      業務之從業人員、不得經營某些特定營業或為某些特定交
      易行為、或會喪失某些特定資格；而若查明債務人有消費
      者債務清理條例第133條、第134條各款所規定之情事（例
      如經查明債務人有因浪費、賭博或其他投機行為，致財產
      顯然減少、負擔過重債務；或普通債權人之分配額低於債
      務人聲請前二年可處分所得扣除自己及依法應受其扶養者
      所必要生活費用之數額），本院將為「不免責」之裁定。
正本與原本無異。
本件不得抗告。
本裁定已於98年1月21日17時公告。
中    華    民    國    98    年     1     月    21   日
                                書 記 官  崔青菁


司法院資訊處製作；財團法人民間司法改革基金會備份。
